臺灣臺中地方法院刑事判決　　　　　　　100年度易字第635號
公　訴　人　臺灣臺中地方法院檢察署檢察官
被　　　告　陳炳棋
選任辯護人　劉惠利律師
上列被告因業務侵占案件，經檢察官提起公訴（99年度偵字第26
051號），本院判決如下：
    主    文
陳炳棋犯業務侵占罪，處有期徒刑陸月，如易科罰金，以新臺幣
壹仟元折算壹日。
    犯罪事實
一、陳炳棋為大榮汽車貨運股份有限公司南屯低溫站（址設臺中
    市南屯區○○○○路28號，下稱南屯低溫站）之理貨員，負
    責該站低溫（包括冷凍、冷藏）倉庫之管理及出貨業務，為
    從事業務之人。竟意圖為自己不法之所有，於民國99年9月
    19日星期日下午4、5時許之上班期間，將其所看管之放置於
    南屯低溫站低溫倉庫內如附表所示價值共新臺幣8萬900元之
    貨物，以易持有為所有之意思，予以侵占入己，其後，再利
    用其平時使用之車牌號碼3755-HZ號自小客車載離現場。嗣
    經南屯低溫站站長洪耀堂於翌日（20日）進行盤點發現貨物
    短少後，調取南屯低溫站低溫倉庫內所裝置監視器畫面，始
    悉上情。
二、案經大榮汽車貨運股份有限公司訴由臺中市警察局（現改制
    為臺中市政府警察局）第六分局報告臺灣臺中地方法院檢察
    署檢察官偵查起訴。
    理    由
一、認定犯罪事實所憑之證據及理由﹕
    訊據被告陳炳棋固坦承其為南屯低溫站之理貨員，負責該站
    低溫倉庫之管理及出貨業務，曾於99年9月19日值班時進入
    南屯低溫站低溫倉庫內搬運物品，及於值班期間駕駛車牌號
    碼3755-HZ自小客車外出等情，惟矢口否認有何業務侵占犯
    行，辯稱﹕伊於值班時進入低溫倉庫搬運貨物，是要搬取自
    己私人存放在公司冷凍庫內之中秋節烤肉物品，伊並未搬走
    公司貨物，又伊於值班期間開車外出是去修理其車輛之輪胎
    云云。辯護人則為被告辯護稱﹕監視器畫面並未看到被告從
    倉庫出入口搬出貨物，且於監視器畫面中曾看到另有一名男
    子進出倉庫等語。經查﹕
  (一)證人即南屯低溫站辦事員林文德於本院證稱：伊負責南屯低
    溫站倉庫的盤點，南屯低溫站低溫倉庫每日會盤點2次，第1
    次是在早班出完貨後約上午10點多進行盤點，第2次是在下
    午5點交接班之後，由中班出貨完之後再進行盤點，伊是早
    班，早班的上班時間是早上8點到下午6點半，中班的上班時
    間是下午4點到凌晨1點。99年9月20日星期一早上，伊盤點
    後發現低溫倉貨品有短缺，卷附伊製作的「99年9月20日南
    屯低溫倉每日盤點差異表」，其中「庫存件數」欄的數量是
    從電腦上面拉出來的，該數量是99年9月18日中班人員盤點
    後的數量，99年9月20日早上是出完貨後才盤點，盤點程序
    是先把冷凍庫及冷藏庫的數量全部清點後再扣掉出貨完的數
    量，再去核對電腦上顯示的庫存數量等語（見本院卷第66頁
    反面至第69頁反面）。足見卷附99年9月20日南屯低溫倉每
    日盤點差異表（見警卷第30頁），係證人林文德依據前1次
    即99年9月18日盤點後所記載之庫存數量，扣除99年9月20日
    早班出貨件數後之數量，與低溫倉庫內實際庫存量相較，兩
    者之差額即為當日低溫倉內所短少之貨品數量。從而，低溫
    倉庫內所短少之貨品，自係於99年9月18日下午盤點後，至
    99年9月20日上午盤點前遭人取走。
  (二)又證人即南屯低溫站站長洪耀堂於本院證稱：南屯低溫站設
    有常溫倉庫及低溫倉庫，常溫倉庫全年無休，低溫倉庫則於
    星期日休假，所以星期日沒有出貨，99年9月19日為星期日
    ，當天低溫倉庫沒有出貨等語（見本院卷第62頁反面、第63
    頁）。按該站低溫倉庫於99年9月19日星期日當天既未出貨
    ，則於99年9月20日上午盤點時所短少之貨品，當可排除係
    因出貨之原因所致。
  (三)再者，證人洪耀堂並於本院證稱：伊公司提出來的監視錄影
    光碟，只有被告陳炳棋上班期間中的某一段時間，因為是伊
    公司的主任先看光碟，然後挑出異常的部分給伊確認等語（
    見本院卷第64頁反面）。堪認依據南屯低溫站所設置之監視
    錄影器拍攝結果，僅有卷附監視錄影光碟拍攝之期間，低溫
    倉庫有異常出入之情形，其餘時間則無異常。
  (四)復經本院勘驗卷附99年9月19日監視錄影光碟，對照證人洪
    耀堂所繪製之現場圖（其上標示﹕監視錄影右下畫面之監視
    器是設置於1號冷藏區，鏡頭對著冷凍庫與1號冷藏區間之出
    入口；左上畫面之監視器是設置於冷凍庫；左下畫面之監視
    器是設置於3號冷藏區，鏡頭對著3號冷藏區與冷凍庫之出入
    口；右上畫面之監視器是設置於3號冷藏區，鏡頭對著該冷
    藏區裡面的一個小冷藏室的門；詳見本院卷第77頁），及證
    人洪耀堂證稱﹕低溫倉庫的監視器鏡頭共有4支，失竊物品
    當中有3箱原本是放在3號冷藏區，若要自3號冷藏區將貨物
    拿出去，要先經過3號冷藏區與冷凍庫之出入口，再經過冷
    凍庫與1號冷藏區之出入口，才能出去，3號冷藏區與辦公室
    之間有一個小門，但該門很狹窄，只能供人出入，監視器照
    不到這個小門等語（見本院卷第62頁反面至第63頁），其監
    視錄影畫面內容如下﹕
    16時29分02秒：被告空手自3號冷藏區○○○○道白色門
      ，進入冷凍庫。
    16時38分42秒：被告雙手插在口袋內，自冷凍庫走出上開
      白色門，至3號冷藏區。
    16時49分4秒﹕被告以手撥開透明塑膠簾，自1號冷藏區進
      入冷凍庫。
    16時49分40秒至16時50分1秒﹕被告於冷凍庫監視器畫面
      左方貨架下出現，並走向正前方之走道，之後在走道來回
      行走，一邊看著及尋找貨架上之物品
    於16時51分1秒至16時51分11秒﹕被告從冷凍庫監視器畫
      面左上方出現，並在冷凍庫內走道上來回行走，一邊看著
      貨架上之物品。
    16時51分14秒﹕被告從冷凍庫監視器畫面右上方出現在走
      道上，並且於16時51分19秒，朝畫面右方之貨架下彎身進
      入。
    16時51分22、23秒﹕被告自冷凍庫監視器畫面右方之貨架
      下走出，手中並抱著一箱東西，並朝畫面左方之貨架下進
      入。
    16時51分30秒﹕被告自冷凍庫監視器畫面左方之貨架下出
      現，並朝畫面右方之貨架方向走去，隨即彎身進入貨架下
      方，於16時51分37秒，自畫面右方之貨架下走出，手中並
      抱著一箱東西，並朝畫面左方之貨架下進入。
    16時52分21秒﹕被告自冷凍庫監視器畫面左方之貨架下出
      現，但隨即又彎腰進入左方之貨架下。
    16時52分43秒﹕被告撥開透明塑膠簾，空手自冷凍庫走出
      至1號冷藏區。
    17時4分56秒：鏡頭對著冷凍庫與1號冷藏區間之出入口之
      監視器鏡頭遭移動，畫面由原來之透明塑膠簾轉換為天花
      板之燈管。
    17時18分2秒：上開監視器鏡頭又遭移動，畫面由天花板
      燈管轉換為原本之塑膠簾。
    17時18分5秒：上開監視器鏡頭又遭移動，畫面由原本之
      塑膠簾（看得到地面）轉換為透明塑膠簾之上半部（看不
      到地面）。
    （見本院卷第14頁反面至第15頁、第26頁反面至第27頁之勘
    驗筆錄，及第31頁至41頁之監視器畫面翻拍照片）。依上開
    勘驗結果可知，被告於16時29分2秒自3號冷藏區至冷凍庫，
    再於16時38分42秒自冷凍庫至3號冷藏區；復於16時49分4秒
    自1號冷藏區進入冷凍庫，至16時52分43秒始離開冷凍庫，
    期間並攝得被告在冷凍庫內尋找、搬運貨品；堪認被告該日
    於低溫倉庫冷藏區、冷凍庫內停留之時間至少10餘分鐘之久
    ，已足供被告在低溫倉庫內整理、堆放如起訴書附表所示之
    貨品。而被告於16時52分43秒從冷凍庫出入口之透明塑膠簾
    走出時，手中雖未持有任何貨品，惟被告出來以後，該冷凍
    庫與1號冷藏區間出入口之監視器鏡頭竟緊接於17時4分56秒
    遭人移動，錄影畫面由原本之透明塑膠簾轉換為天花板之燈
    管，無法拍到有人進出該出入口之情形，直至17時18分2秒
    時，該監視器鏡頭才又遭移回原本可以拍攝到透明塑膠簾出
    入情形之角度，則該監視器鏡頭無法拍攝到透明塑膠簾出入
    情形之時間約有13至14分鐘，已足供被告利用推車將起訴書
    附表所載之貨品，從冷凍庫內搬出。
  (五)此外，被告不爭執其於案發當日之上班時間為16時18分至翌
    日凌晨1時16分（見本院卷第27頁），且被告曾於警詢供稱
    其於當日上班時間內，分別於17時40分許及18時10分許開車
    外出兩次（見警卷第12頁），則自被告簽到上班後未久即進
    入冷藏區、冷凍庫尋找、搬運貨品，至冷凍庫出入口監視器
    鏡頭遭移動，再至被告駕車自公司外出，其時間均依序緊接
    ，如非被告依序而為，何以如此？
  (六)被告雖辯稱不知案發當日，係何人將冷凍庫出入口監視器鏡
    頭移動，惟依證人洪耀堂於本院證稱：公司倉庫的監視器畫
    面有兩部電腦可即時監看，在常溫倉庫那邊的電腦可以看到
    全部的監視器攝影畫面，低溫倉庫的電腦只能看到低溫倉庫
    內部的監視器攝影畫面；拍攝塑膠簾出入口的監視器，其裝
    設的高度大概有超過2米，若要去碰該監視器，可能要用堆
    高機或棧板（見本院卷第64頁反面）；證人周一賢則證稱：
    伊負責的常溫倉庫有12支監視器鏡頭，若伊會看監視畫面的
    話，大部分就只會注意伊常溫倉的情形，伊比較不會特別留
    意低溫倉的情形等語（見本院卷第65頁反面）。參以拍攝冷
    凍庫與1號冷藏區間之塑膠簾出入口之監視器鏡頭，係在16
    時52分43秒被告從該塑膠簾出入口走出來，約隔12分鐘後，
    即於17時4分56秒遭人移動，且遭人移動時，被告尚在南屯
    低溫站公司內部並未外出。按被告係職司看守低溫倉庫之人
    員，如若起訴書附表所載之貨品係遭被告以外之人搬走，該
    人豈敢在低溫倉庫有人看守、監視器鏡頭有即時監看畫面之
    情形下，大膽進出倉庫，且移動設置高度超過2米之監視器
    鏡頭？
  (七)至於辯護人雖為被告辯護稱監視器畫面中曾看到另有一名男
    子進出倉庫等語。惟經本院勘驗卷附99年9月19日監視錄影
    光碟結果，該名男子係於上開監視器鏡頭遭移動，復遭移回
    之後，始出現於監視器畫面中，且其進出之情形如下﹕
    17時23分27秒：該名男子拉著推高機，由1號冷藏區穿過
      透明塑膠簾，進入冷凍庫。
    17時23分27～36秒：該名男子所拉之推高機停留在透明塑
      膠簾下。
    17時23分36秒：該名男子推著推高機，從透明塑膠簾內走
      出來。
    17時23分46秒：該名男子由1號冷藏區，空手穿過透明塑
      膠簾，進入冷凍庫。
    17時24分02秒：該名男子空手從透明塑膠簾內走出來。
    （見本院卷第27頁之勘驗筆錄，及第42頁至44頁之監視器畫
    面翻拍照片）。由上開勘驗結果可知，該名男子所拉的推高
    機始終停留在1號冷藏區與冷凍庫出入口之透明塑膠簾下方
    ，顯見該名男子從未將推高機推入冷凍庫內，且其雖有從透
    明塑膠簾進入冷凍庫，惟進入時間前後約僅1分鐘，而告訴
    人公司短少之物品共有29箱，該名男子豈有可能在短短1分
    鐘時間內搬取29箱貨品？是告訴人公司所短少之貨品，自可
    明確排除係遭該名男子取走之可能性。
  (八)另被告辯稱其進入低溫倉庫所搬運之貨品是自己私人存放在
    公司冷凍庫內之中秋節烤肉物品云云，惟查被告如係為將其
    私人存放於公司內之物品搬回家中，則何不於下班時搬運？
    反而自16時18分打卡上班後，隨即於16時許即著手搬運？是
    被告上開所辯，顯不合情理。
  (九)綜上所述，本件事證明確，被告之犯行洵堪認定。
二、論罪科刑﹕
    按被告為南屯低溫站之理貨員，負責該站冷凍、冷藏倉庫之
    管理及出貨業務，為從事業務之人，其利用看管南屯低溫站
    低溫倉庫之機會，將其所管領如附表所示之貨物，以易持有
    為所有之意思予以侵占入己，核其所為，係犯刑法第336條
    第2項之業務侵占罪。爰審酌被告本件業務侵占犯行，侵害
    告訴人之財產法益，所為實值非難；兼衡酌被告犯罪後已賠
    償告訴人上開損失，此有南屯低溫站站長洪耀堂100年3月2
    日出具之收據1紙在卷可稽（見本院卷第94頁），告訴人並
    表示願意原諒被告之意（見本院卷第69頁反面）等一切情狀
    ，量處如主文所示之刑，並諭知易科罰金之折算標準。另被
    告雖與告訴人達成和解，惟其矢口否認犯行，犯後態度非佳
    ，未見悔意，是認不宜宣告緩刑，併此敘明。
據上論斷，應依刑事訴訟法第299條第1項前段，刑法第336條第2
項、第41條第1項前段，刑法施行法第1條之1，判決如主文。
本案經檢察官沙小雯到庭執行職務。
中    華    民    國   100    年    6     月    14    日
                  刑事第十三庭  審判長法  官  吳幸芬
                                      法  官  黃建都
                                      法  官  戴嘉慧
以上正本證明與原本無異。
如不服本判決應於收受判決後10日內向本院提出上訴書狀，並應
敘述具體理由；其未敘述上訴理由者，應於上訴期間屆滿後20日
內向本院補提理由書狀(均須按他造當事人之人數附繕本)「切勿
逕送上級法院」。
告訴人或被害人對於判決如有不服具備理由請求檢察官上訴者，
其上訴期間之計算係以檢察官收受判決正本之日期為準。
                                      書記官  劉晴芬
中    華    民    國   100    年    6     月    14    日
【附表】
┌──┬──────────┬───┬─────┐
│編號│名稱                │數量  │價值（新臺│
│    │                    │      │幣）      │
├──┼──────────┼───┼─────┤
│1   │安佳1P有鹽奶油      │10箱  │2萬1000元 │
├──┼──────────┼───┼─────┤
│2   │安佳1P無鹽奶油      │10箱  │2萬4000元 │
├──┼──────────┼───┼─────┤
│3   │安佳900克片無鹽奶油 │2箱   │   8400元 │
├──┼──────────┼───┼─────┤
│5   │安佳900克片有鹽奶油 │4箱   │1萬7600元 │
├──┼──────────┼───┼─────┤
│6   │安佳奶油80片紅      │3箱   │   9900元 │
├──┴──────────┴───┼─────┤
│                                  │價值共計  │
│     共計29箱                     │8萬900元  │
└─────────────────┴─────┘
【附錄論罪科刑法條】
刑法第336條
對於公務上或因公益所持有之物，犯前條第1項之罪者，處1年以
上7年以下有期徒刑，得併科5千元以下罰金。
對於業務上所持有之物，犯前條第1項之罪者，處6月以上5年以
下有期徒刑，得併科3千元以下罰金。
前二項之未遂犯罰之。
刑法第335條
意圖為自己或第三人不法之所有，而侵占自己持有他人之物者，
處5年以下有期徒刑、拘役或科或併科1千元以下罰金。
前項之未遂犯罰之。